臺灣新竹地方法院民事小額判決
110年度竹北小字第358號
原      告  兆豐產物保險股份有限公司

法定代理人  梁正德  
訴訟代理人  黃正中  
被      告  夏祖寧  

上列當事人間請求損害賠償事件，經本院於民國110年8月3日言
詞辯論終結，判決如下： 
    主  文
被告應給付原告新臺幣貳萬壹仟玖佰伍拾壹元，及自民國一一○
年八月一日起至清償日止，按週年利率百分之五計算之利息。
原告其餘之訴駁回。
訴訟費用新臺幣壹仟元由被告負擔新臺幣肆佰伍拾捌元，餘由原
告負擔。
本判決第一項得假執行。
    事實及理由
壹、程序方面：
    被告經合法通知，無正當理由未於言詞辯論期日到場，核無
    民事訴訟法第386 條各款所列情形，爰依原告聲請，由其一
    造辯論而為判決。
貳、實體方面：
一、原告主張：緣被告駕駛車號000-0000號自用小客車於民國10
    9年4月27日09時23分許，於新竹縣○○市○○○路000號前，撞及
    由原告承保訴外人三竹國際有限公司所有，另一訴外人王維
    軒所駕駛之BBH-3723號自用小貨車(下稱系爭車輛)，造成原
    告保車受損，經以新臺幣(下同)47,900元估修(含工資15,00
    0元、零件23,900元、塗裝9,000元)，原告依法取得代位權
    。惟被告迄未賠償，為此，爰依侵權行為損害賠償及保險代
    位之法律關係提起本件訴訟，並聲明：被告應給付原告47,9
    00元，及自起訴狀送達之翌日起至清償日止，按週年利率百
    分之5計算之利息。
二、被告未於言詞辯論期日到場，亦未提出準備書狀作何聲明或
    陳述。
三、本院之判斷：
  ㈠原告主張之前揭事實，業據其提出原告公司查核單、駕駛執
    照、行車執照、車損照片、道路交通事故當事人登記聯單、
    道路交通事故初步分析研判表、統一發票、估價單、銷貨單
    、簽收單及賠款滿意書等件為證（見本院卷第7至17頁背面
    ），復經本院依職權向新竹縣政府警察局竹北分局調閱本件
    車禍事故之道路交通事故談話紀錄表、現場圖、調查報告表
    ㈠㈡及行車錄影光碟等件附卷可稽（見本院卷第23至29頁），
    而被告迄未到場爭執，亦未提出任何有利於己之聲明、陳述
    或證據，以供本院審酌，自堪信原告之主張應為真實。
　㈡按因故意或過失，不法侵害他人之權利者，負損害賠償責任
    ；汽車、機車或其他非依軌道行駛之動力車輛，在使用中加
    損害於他人者，駕駛人應賠償因此所生之損害；不法毀損他
    人之物者，被害人得請求賠償其物因毀損所減少之價額；汽
    車行駛時，駕駛人應注意車前狀況及兩車並行之間隔，並隨
    時採取必要之安全措施，民法第184條第1項前段、第191條
    之2前段、第196條、道路交通安全規則第94條第3項前段分
    別定有明文。次按被保險人因保險人應負保險責任之損失發
    生，而對於第三人有損失賠償請求權者，保險人得於給付賠
    償金額後，代位行使被保險人對於第三人之請求權。但其所
    請求之數額，以不逾賠償金額為限，為保險法第53條第1項
    所明文。查本件交通事故係因被告駕駛車輛時，未充分注意
    兩車並行之間隔，致閃避其他車輛時不慎與系爭車輛發生擦
    撞，有前開道路交通事故談話紀錄表在卷可憑(見本院卷第2
    3頁)，則被告顯有過失，且其過失行為與系爭車輛所受損害
    間有相當因果關係，被告自應負損害賠償責任，則原告依上
    開侵權行為及保險代位規定，請求被告負損害賠償責任，洵
    屬正當。
  ㈢復按依民法第196 條請求賠償物被毀損所減少之價額，固得
    以修復費用為估定之標準，但以必要者為限（如修理材料以
    新品換舊品，應予折舊）。經查，系爭車輛因本件事故所支
    出之修復費用共47,900元(含工資15,000元、零件23,900元
    、塗裝9,000元)，有原告提出之估價單及統一發票為證(見
    本院卷第14至17頁)，經核該估價單所列各修復項目均與系
    爭車輛受損之情形相符，堪認確屬修復系爭車輛所必要，且
    各項費用之金額亦稱合理，則原告此部分主張即堪採信。惟
    以新品換舊品而更換之零件，應予以折舊，本院依行政院所
    頒固定資產耐用年數表及固定資產折舊率之規定，非運輸業
    用客車、貨車之耐用年數為5年，依定率遞減法每年折舊100
    0分之369，另依營利事業所得稅查核準則第95條第6項規定
    ：「固定資產提列折舊採用定率遞減法者，以1年為計算單
    位，其使用期間未滿1年者，按實際使用之月數相當於全年
    之比例計算之，不滿1月者，以1月計」，系爭車輛自出廠日
    105年2月，迄本件事故發生之時即109年4月27日，已使用4
    年3月，則零件扣除折舊後之修復費用估定為3,439元（詳如
    附表之計算式）；另關於工資及塗裝費用則無折舊之問題，
    且該部分之支出係屬修復系爭車輛所必要。從而，系爭車輛
    之必要修復費用應為27,439元（計算式：零件3,439元＋工資
    15,000元＋塗裝9,000元＝27,439元）。
  ㈣再按損害之發生或擴大，被害人與有過失者，法院得減輕賠
    償金額，或免除之，民法第217條第1項亦定有明文；此項基
    ，於過失相抵之責任減輕或免除，非僅視為抗辯之一種，亦
    可使請求權全部或一部為之消滅，法院對於賠償金額減至何
    程度，抑為完全免除，雖有裁量之自由，但應斟酌雙方原因
    力之強弱與過失之輕重以定之，此有最高法院96年台上字第
    2902號判決要旨可供參照。依道路交通安全規則第112條第1
    項第10款規定：「汽車停車時，應依下列規定：十、不得併
    排停車。」，查本件事故係因系爭車輛之駕駛人王維軒於路
    邊併排停車卸貨而發生，此有道路交通談話紀錄表及現場圖
    在卷可參(見本院卷第23、25、27頁)，故訴外人王維軒亦有
    過失，本院審酌渠等過失責任之輕重，認被告及訴外人王維
    軒應各負擔80%、20%之過失責任，故應減輕被告賠償額20%
    ，則被告應負之賠償金額為21,951元(計算式：27,439×80％＝
    21,951)。
　㈤從而，原告依保險法第53條第1項但書之規定，得代位被保險
    人之損害賠償額即應以21,951元為限，逾此部分之請求，即
    屬無據。
四、綜上所述，原告依侵權行為損害賠償及保險代位之法律關係
    ，訴請被告應給付原告21,951元，及自起訴狀繕本送達翌日
    即110年8月1日（本件起訴狀繕本於110年7月21日寄存送達
    於被告住所地派出所，自該日起10日即於110年7月31日發生
    送達之效力，見本院卷第30頁）起至清償日止，按週年利率
    5%計算之利息，為有理由，應予准許，逾此範圍之請求，則
    無理由，應予駁回。
五、本件為適用小額訴訟程序所為被告部分敗訴之判決，應依職
    權就被告敗訴部分宣告假執行，並於裁判時確定訴訟費用如
    主文第3項所示之金額。
六、訴訟費用負擔依據：民事訴訟法第79條。 　　　　　
中　　華　　民　　國　　110 　年　  10 　月　　 21　　日
                  竹北簡易庭    法　官　彭淑苑
以上正本係照原本作成。
如對本判決上訴，非以判決違背法令為理由，不得為之，且須於
判決送達後20日內向本院提出上訴狀並記載上訴理由。如委任律
師提起上訴者，應一併繳納上訴審裁判費。 
中　　華　　民　　國　　110 　年　　10　　月　　21　　日
                                書記官　林琬茹
附表
-----
折舊時間           金額
第1年折舊值        23,900×0.369=8,819
第1年折舊後價值    23,900-8,819=15,081
第2年折舊值        15,081×0.369=5,565
第2年折舊後價值    15,081-5,565=9,516
第3年折舊值        9,516×0.369=3,511
第3年折舊後價值    9,516-3,511=6,005
第4年折舊值        6,005×0.369=2,216
第4年折舊後價值    6,005-2,216=3,789
第5年折舊值        3,789×0.369×(3/12)=350
第5年折舊後價值    3,789-350=3,439